臺灣臺南地方法院刑事判決
111年度交簡上字第173號
上  訴  人  臺灣臺南地方檢察署檢察官
被      告  魏薪旂



上列上訴人因被告公共危險等案件，不服本院111年度交簡字第1
917號中華民國111年5月26日所為之第一審判決（檢察官起訴書
案號：110年度偵字第25050號），提起上訴，本院管轄之第二審
合議庭判決如下：
　　主  文
原判決關於魏薪旂犯不能安全駕駛動力交通工具罪部分撤銷。
魏薪旂駕駛動力交通工具而有吐氣所含酒精濃度達每公升零點二
五毫克以上，累犯，處有期徒刑伍月，如易科罰金，以新臺幣壹
仟元折算壹日。
    事  實
一、魏薪旂前因公共危險案件，經臺灣臺南地方法院以109年度
    交簡字第279號判決判處有期徒刑4月確定，並於民國109年7
    月1日易科罰金執行完畢。詎其猶不知悔改，於110年11月20
    日18時許起至同日20時許止，在臺南市永康區友人住處飲用
    啤酒及食用含有酒類之薑母鴨後，未待體內酒精濃度消退，
    竟仍基於酒後駕駛動力交通工具之犯意，於酒後無駕駛執照
    駕駛車牌號碼000-0000號租賃用小客車上路。嗣同日20時18
    分許，魏薪旂駕車沿臺南市永康區中正路148巷由東往西方
    向行駛，於行經臺南市○○區○○路000巷00號前時，本應注意
    在未劃分向線道路，應靠右行駛，而依當時天候晴，夜間有
    照明、柏油路面乾燥無缺陷、道路無障礙物、視距良好等情
    ，並無任何不能注意之情形，竟疏未注意於此，適黃俐瑛駕
    駛車牌號碼000-000號普通重型機車搭載林佳蓁，沿同路段
    自對向行至該處，雙方遂發生碰撞，致黃俐瑛因而受有左側
    胸壁鈍挫傷之傷害(被訴過失傷害部分，經原審判決後，未
    據上訴，業已確定)。經警據報到場處理，魏薪旂向警員自
    承肇事，警員並於同日20時52分對其施以吐氣酒精濃度測試，
    測得其吐氣所含酒精濃度達每公升0.28毫克，始查悉上情。
二、案經黃俐瑛訴由臺南市政府警察局永康分局報告臺灣臺南地
    方檢察署檢察官偵查起訴。
    理  由
壹、程序部分
一、按被告於第二審經合法傳喚，無正當之理由不到庭者，得不
    待其陳述，逕行判決，刑事訴訟法第371條定有明文。次按
    對於簡易判決處刑不服而上訴者，得準用上開規定，此刑事
    訴訟法第455條之1第3項亦有明文規定。是本件被告魏薪旂
    經本院合法傳喚，無正當理由未到庭，本院爰不待其陳述，
    而為一造辯論判決，合先敘明。
二、證據能力部分：本判決以下所引用之具傳聞性質之證據，檢
    察官於本案審理程序表示同意做為證據使用，迄於言詞辯論
    終結前，亦未爭執其證據能力，本院審酌前開證據之作成或
    取得之狀況，並無非法或不當取證之情事，且經本院於審判
    期日就上開證據依法進行調查、辯論，依刑事訴訟法第159
    條之5規定，均具有證據能力。
三、本件原審判決認被告所為，係犯修正前刑法第185條之3第1
    項第1款不能安全駕駛動力交通工具罪、道路交通管理處罰
    條例第86條第1項及刑法第284條前段之無駕駛執照駕車過失
    傷害罪。檢察官僅就被告犯修正前刑法第185條之3第1項第1
    款不能安全駕駛動力交通工具罪部分提起上訴，故本院審理
    範圍僅限於被告所犯修正前刑法第185條之3第1項第1款不能
    安全駕駛動力交通工具罪部分。
貳、實體部分
一、訊據被告於原審審理時，對於檢察官起訴書所載之犯罪事實
    均坦承不諱，核與證人黃俐瑛於警詢及原審中之供述相符，
    並有當事人酒精測定紀錄表、呼氣酒精測試器檢定合格證書、
    臺南市政府警察局舉發違反道路交通管理事件通知單、臺南市
    政府警察局永康分局道路交通事故現場圖、道路交通事故調查
    報告表㈠㈡各1紙、現場照片11張、奇美醫療財團法人奇美醫
    院診斷證明書1紙、證號查詢汽車駕駛人、臺南市車輛行車
    事故鑑定會南鑑0000000案鑑定意見書各1份在卷可佐，足認
    被告之自白與事實相符，可採信為真實。被告犯罪事證明確
    ，應依法論科。
二、按行為後法律有變更者，適用行為時之法律，但行為後之法
    律有利於行為人者，適用最有利於行為人之法律，刑法第2
    條第1項定有明文。刑法第185條之3第1項於111年1月28日修
    正公布，並於同年月30日生效，修正前規定「駕駛動力交通
    工具而有下列情形之一者，處2年以下有期徒刑，得併科20
    萬元以下罰金：一、吐氣所含酒精濃度達每公升零點二五毫
    克或血液中酒精濃度達百分之零點零五以上。二、有前款以
    外之其他情事足認服用酒類或其他相類之物，致不能安全駕
    駛。三、服用毒品、麻醉藥品或其他相類之物，致不能安全
    駕駛。」，修正後規定「駕駛動力交通工具而有下列情形之
    一者，處3年以下有期徒刑，得併科30萬元以下罰金：一、
    吐氣所含酒精濃度達每公升零點二五毫克或血液中酒精濃度
    達百分之零點零五以上。二、有前款以外之其他情事足認服
    用酒類或其他相類之物，致不能安全駕駛。三、服用毒品、
    麻醉藥品或其他相類之物，致不能安全駕駛。」，經比較新
    舊法結果，修正後之規定並未較有利於被告，自應適用修正
    前刑法第185條之3第1項規定論處。核被告所為係犯修正前
    刑法第185條之3第1項不能安全駕駛動力交通工具罪。
三、撤銷改判部分：
  ㈠按被告構成累犯之事實及應加重其刑之事項，均應由檢察官
    主張並具體指出證明之方法後，經法院踐行調查、辯論程序
    ，方得作為論以累犯及是否加重其刑之裁判基礎。又檢察官
    就被告構成累犯事實指出證明方法之具體內涵所謂檢察官應
    就被告構成累犯事實「具體指出證明方法」，係指檢察官應
    於法院調查證據時，提出足以證明被告構成累犯事實之前案
    徒刑執行完畢資料，例如前案確定判決、執行指揮書、執行
    函文、執行完畢（含入監執行或易科罰金或易服社會勞動執
    行完畢、數罪係接續執行或合併執行、有無被撤銷假釋情形
    ）文件等相關執行資料，始足當之（最高法院110年度台上
    大字第5660號裁定參照）。
　㈡本案檢察官聲請簡易判決處刑書中犯罪事實欄固有記載：「
    魏薪旂前因公共危險案件，經臺灣臺南地方法院以109年度
    交簡字第279號判決判處有期徒刑4月確定，並於民國109年7
    月1日易科罰金執行完畢。」以及在論罪欄中記載「又被告
    曾受有期徒刑執行完畢，有全國刑案資料查註紀錄表在卷可
    參，5年以內故意再犯本件有期徒刑以上之罪(公共危險部分
    )，為累犯，請依刑法第47條第1項規定加重其刑」。然依上
    揭最高法院大法庭110年度台上大字第5660號裁定意旨，檢
    察官的舉證，應提出足以證明被告構成累犯事實之前案徒刑
    執行完畢資料，例如前案確定判決、執行指揮書、執行函文
    、執行完畢（含入監執行或易科罰金或易服社會勞動執行完
    畢、數罪係接續執行或合併執行、有無被撤銷假釋情形）文
    件等相關執行資料，始足當之，不得僅以被告全國刑案資料
    查註紀錄表作為認定被告是否構成累犯事實之證據。是以，
    原審判決未據以認定被告構成累犯事實，並無不當。
　㈢檢察官提起上訴，並提出被告前案犯公共危險罪之聲請簡易
    判決處刑書及本院109年度交簡字第279號刑事簡易判決書供
    本院調查，經本院調查結果確實屬實，並參酌臺灣高等法院
    被告前案紀錄表，被告於前案易科罰金執行完畢後5年內，
    再故意犯本件有期徒刑以上之罪，為累犯。又司法院大法官
    會議釋字第775號解釋，認關於刑法第47條之累犯應一律加
    重其刑之規定應於2年內修正，於修正前，宜由法院依上開
    解釋意旨，於個案中分情節，基於累犯者有其特別惡性及對
    刑罰反應力薄弱等立法理由，裁量是否加重最低本刑。而被
    告本次所犯之罪與前案為相同性質之罪，被告未因前開犯罪
    科刑執行完畢而受有警惕，復又於5年內再犯本件之罪，足
    認其對於法敵對意識並未因前開科刑執行完畢而減弱，且刑
    罰之反應力薄弱，故仍認本案有依刑法第47條第1項規定加
    重其最低本刑之必要，而依法予以加重其刑。因為檢察官在
    聲請簡易判決處刑中未做足夠的舉證，致使原審判決無從審
    酌被告是否有構成累犯之事實，然因被告確實已有構成累犯
    之事實，且依司法院大法官會議釋字第775號解釋，被告本
    次所犯之罪與前案為相同性質之罪，被告未因前開犯罪科刑
    執行完畢而受有警惕，足認其對於法敵對意識並未因前開科
    刑執行完畢而減弱，且刑罰之反應力薄弱，有依刑法第47條
    第1項累犯規定加重其刑之必要，本院自應將原審判決關於
    被告犯不能安全駕駛動力交通工具罪部分撤銷改判。　
　㈣爰審酌駕駛人飲酒後，會降低對光線之適應能力，削弱其對
    於路況及車前狀況辨識之正確性，亦使神經反應遲鈍，致使
    駕駛人駕車時無法適切操控車輛，因此酒後駕車，對一般往
    來之公眾及駕駛人自身皆具有高度危險性，此為智識健全之
    人所可認識者，且酒後不應駕車之觀念，復已透過教育、宣
    導及各類媒體廣為介紹傳達各界週知多年，準此，被告對於
    酒後不能駕車及酒醉駕車之危險性，應有相當之認識；被告
    除前開構成累犯之前科紀錄外，前於105年間曾因酒後駕車
    之公共危險案件，經臺灣臺南地方法院判處有期徒刑2月確
    定，有臺灣高等法院被告前案紀錄表在卷可稽，當知不得於
    飲酒後開車，竟再次於飲用酒類後，呼氣所含酒精濃度達每
    公升0.28毫克，實際已無法安全駕駛之情形下，冒然駕駛租
    賃用小客車上路，顯然無視於自己及其他參與道路交通之不
    特定人生命、財產之安全，且因酒後操控能力降低而與黃俐
    瑛發生碰撞，致黃俐瑛因而受有左側胸壁鈍挫傷之傷害，被
    告所為自應嚴懲，兼考量其犯後坦承犯行，態度尚佳，暨其
    犯罪動機、目的、手段，及自稱經濟狀況小康、智識程度為
    高職畢業等一切情狀，量處如主文所示之刑，並參酌前開諸
    情狀，諭知如易科罰金之折算標準，以資警惕。　
據上論斷，應依刑事訴訟法第455條之1第1項、第3項、第371條
、第369條第1項，判決如主文。
本案經檢察官高振瑋提起公訴，檢察官李佳潔到庭執行職務。
中　　華　　民　　國　　111 　年　　9 　　月　　15　　日
　　　　　　　　　刑事第五庭  審判長法  官  高如宜  
　　　　　　　　　
                  　　　　　　　　　法  官  陳鈺雯
　　　　　　　　　
　　　　　　　　　                  法　官　鄭銘仁
以上正本證明與原本無異。
本判決不得上訴。
  　　　　　　　　　　　　　　　    書記官　陳姝妤
中　　華　　民　　國　　111 　年　　9 　　月　　19　　日
附錄本案論罪科刑法條：
修正前刑法第185條之3第1項
駕駛動力交通工具而有下列情形之一者，處2年以下有期徒刑，
得併科20萬元以下罰金：
一、吐氣所含酒精濃度達每公升零點二五毫克或血液中酒精濃度
    達百分之零點零五以上。
二、有前款以外之其他情事足認服用酒類或其他相類之物，致不
    能安全駕駛。